【裁判字號】    91,訴,6284
【裁判日期】    920425
【裁判案由】    返還借款
【裁判全文】
臺灣臺北地方法院民事判決  九十一年度訴字第六二八四號
    原      告    甲○○
    訴訟代理人    石麗卿律師
    複  代理人    乙○○
    被      告    丙○○
    訴訟代理人    張義祖律師
右當事人間返還借款事件，本院判決如左：
    主    文
被告應給付原告新台幣捌拾萬元，及其中新台幣伍拾萬元自民國九十一年十二月十日
起至清償日止，按年息百分之十二計算之利息。
訴訟費用由被告負擔。
本判決於原告以新台幣貳拾陸萬柒仟元供擔保後，得假執行；但被告如於假執行程序
實施前，以新台幣捌拾萬元為原告供擔保後，得免為假執行。
    事    實
甲、原告方面：
  一聲明：
    (一)被告應給付原告新台幣（下同）八十萬元，及其中五十萬元自起訴狀繕本送達
      之翌日起至清償日止，按年息百分之十二計算之利息。
    (二)願供擔保聲請宣告假執行。
  二陳述：
    (一)被告於七十九年九月廿七日向原告借款五十萬元，約定於八十三年九月廿七日
      清償，約定每月利息五千元（即年息百分之十二）。詎被告屆期未能如數清償
      借款，屢經催討，均置之不理，依消費借貸之法律關係，請求被告清償借款五
      十萬元及自起訴狀繕本送達之翌日起往前推算五年內之遲延利息卅萬元，共計
      八十萬元，及其中五十萬元自起訴狀繕本送達之翌日起至清償日止，按年息百
      分之十二計算之利息。
    (二)原告於九十一年間曾將系爭借款債權讓與訴外人即原告之兄李義明，李義明於
      九十二年一月三日將系爭借款債權讓與原告。
    (三)李義明的朋友即被告要借款一百萬元，因李義明只有五十萬元，另外五十萬元
      由原告借給被告，七十九年九月廿七日在原告家，原告有交付給被告五十萬元
      ，被告也開了五十萬元的借據與本票給原告，因原告搬家，將借據與本票都遺
      失，所以請李義明與被告交涉再開，但被告以沒有本票為由，只重新開立借據
      ，故借據上的日期為八十年九月廿六日，李義明表示他與被告很熟，付款、利
      息都很正常，應該沒有關係。被告利息實際上從七十九年九月廿九日開始，斷
      斷續續支付到八十二年六月廿五日，利息匯款人有部分是華再興、莊再興，原
      告認為是被告的家人，因為匯款情形正常，所以不疑有他，其中八十年六月廿
      六日是被告匯款五千元利息給原告。
  三證據：提出借據、債權讓與書、合作金庫活期儲蓄存款存摺、合作金庫匯款單、
    解付匯款單等為證。
乙、被告方面：
  一聲明：
    (一)原告之訴駁回。
    (二)如受不利判決，願供擔保聲請免為假執行。
  二陳述：
    (一)系爭借款債權，業經原告讓與李義明。
    (二)李義明於台灣板橋地方法院九十年訴字第二四九九號債務人異議之訴事件，稱
      被告於七十九年間分別向李義明及甲○○各借款五十萬元，與原告所稱被告於
      七十九年九月間向原告借款五十萬元之情節局部相符，惟關於李義明部分，被
      告於七十九年九月廿七日取款時即簽發本票，甲○○之部分，卻於八十年九月
      廿六日始簽發借據，即嫌違情悖理。
    (三)李義明於七十九年九月廿七日交付五十萬元予被告，旨在投資凱睿公司兩岸商
      務，故有本票而無借據，票期四年而未約定利息，祇因投資不順，資本短絀，
      李義明始建議被告另簽借據，由其出面向原告借款，嗣因原告未曾同意借出款
      項，故兩造間之借貸關係並未成立。
    (四)系爭借據既未表明收到借款，關於借款交付之問題，便應由原告舉證。
    (五)被告從未向原告收受過借款，是李義明說要向他妹妹調五十萬元給被告，要被
      告先開借據給李義明。李義明當初是投資公司，他出錢被告出本票，負責人是
      被告之父，被告個人沒有向李義明借過錢。因被告之父李義明投資五十萬元，
      李義明要求要有回收，匯款五千元算是給他紅利。被告是跟李義明接觸，有開
      本票給李義明，沒有開本票給原告。原告所提之借據是被告寫的，但被告沒有
      拿到錢。
    (六)原告提出所謂之借據及收受五千元之證據，指稱已交付借款五十萬元予被告，
      其說詞疑竇叢生。
  三證據：提出李義明書狀為證。
    理    由
一兩造爭執之要旨：
  原告主張被告於七十九年九月廿七日向原告借款五十萬元，約定於八十三年九月廿
  七日清償，約定每月利息五千元（即年息百分之十二），原告已交付現金五十萬元
  予被告，被告屆期未清償借款，請求被告清償借款及利息。原告曾將系爭借款債權
  讓與李義明，李義明又將系爭借款債權讓與原告。
  被告則以：李義明於七十九年九月廿七日交付五十萬元予被告，旨在投資凱睿公司
  兩岸商務，故有本票而無借據，票期四年而未約定利息，祇因投資不順，資本短絀
  ，李義明始建議被告另簽借據，由其出面向原告借款，嗣因原告未曾同意借出款項
  被告沒有拿到錢，故兩造間之借貸關係並未成立。
二得心證之理由：原告主張之事實，業據其提出與所述相符之借據、債權讓與書、合
  作金庫活期儲蓄存款存摺、合作金庫匯款單、解付匯款單等為證。被告承認原告所
  提之借據為其所書立，惟辯稱：未收受借款、借貸關係未成立等語。經查：系爭借
  據之內容記載「本人丙○○向甲○○借新台幣伍拾萬元整。訂於每月廿六日以前依
  當時銀行利率約伍仟元利息存入合庫金庫000000000000-0之帳戶。所借本金新台幣
  伍拾萬約定於民國八十三年九月廿七日全數歸還，恐口說無憑，特立據為證。  立
  據人：丙○○  中華民國八十年九月廿六日」若被告未收受借款，當不至於書立內
  容載明被告向原告借款之意旨、金額、利息清償方式、還款日期之借據，且不至於
  八十年六月廿六日匯款五千元至原告帳戶，換言之，自被告所書立之借據及被告曾
  依借據約定之金額匯款予原告觀之，足以推知原告已交付借款予被告，故被告所辯
  未收受借款、借貸關係未成立云云不足採信。
三按借用人應於約定期間內，返還與所借用物種類、品質、數量相同之物，民法第四
  百七十八條定有明文。本件被告積欠上開借款，從而，原告依借據請求被告給付借
  款五十萬元及自起訴狀繕本送達之翌日即起往前推算五年內之遲延利息卅萬元，共
  計八十萬元，及其中五十萬元自起訴狀繕本送達之翌日即九十一年十二月十日起至
  清償日止，按年息百分之十二計算之利息，為有理由，應予准許。
四兩造陳明願供擔保以代釋明，聲請宣告假執行或免為假執行，爰分別酌定相當之擔
  保金額宣告之。
五因本案事證已臻明確，兩造其餘主張陳述及所提之證據，均毋庸再予審酌，附此敘
  明。
六結論：原告之訴為有理由，依民事訴訟法第七十八條、第三百九十條第二項、第三
  百九十二條判決如主文。
中      華      民      國    九十二    年      四      月    二十五    日
                                      民事第五庭法      官  周美雲
右為正本係照原本作成
如對本判決上訴，須於判決送達後廿日內向本院提出上訴狀
中      華      民      國    九十二    年      四      月    二十五    日
                                                法院書記官  王宜玲


司法院資訊處製作；財團法人民間司法改革基金會備份。
